ACORDAO-COMPLETO-2351860

ACÓRDÃO 2741/2019 ATA 11/2019 - SEGUNDA CÂMARA

VISTOS, relatados e discutidos estes autos de Tomada de Contas Especial – TCE instaurada pelo Fundo Nacional de Desenvolvimento da Educação – FNDE, contra o Sr. Raryson Pedrosa Nakayama, ex-prefeito de Iracema/RR, em razão da omissão no dever de prestar contas do Programa Nacional de Alimentação Escolar – Pnae e do Programa Dinheiro Direto na Escola – PDDE, no exercício de 2015.
ACORDAM os Ministros do Tribunal de Contas da União, reunidos em sessão da 2ª Câmara, ante as razões expostas pelo Relator em:
9.1. com fundamento nos arts. 1º, inciso I, 16, inciso III, alínea a, 19, caput, e 23, inciso III, da Lei 8.443/1992, julgar irregulares as contas do Sr. Raryson Pedrosa Nakayama, condenando-o ao pagamento das quantias a seguir especificadas, atualizadas monetariamente e acrescidas dos juros de mora calculados a partir das datas abaixo indicadas até o efetivo recolhimento, com fixação de prazo de quinze dias, a contar da notificação, para comprovar, perante o Tribunal (art. 214, inciso III, alínea a, do Regimento Interno/TCU) , o recolhimento da dívida aos cofres do Fundo Nacional de Desenvolvimento da Educação – FNDE, nos termos da legislação em vigor:
	Valor Original (R$) 
	Data da ocorrência

	11.290,00
	09/02/2015

	9.578,00
	10/03/2015

	9.578,00
	13/04/2015

	9.578,00
	18/05/2015

	9.578,00
	09/06/2015

	6.908,00
	06/07/2015

	2.670,00
	07/07/2015

	3.888,00
	04/08/2015

	5.690,00
	06/08/2015

	6.558,00
	03/09/2015

	12.598,00
	05/10/2015

	9.578,00
	06/11/2015

9.2. aplicar a multa capitulada no art. 57 da Lei 8.443/1992 ao Sr. Raryson Pedrosa Nakayama, no valor de R$ 12.000,00 (doze mil reais) , fixando-lhe o prazo de 15 (quinze) dias, a contar da notificação, para que comprove, perante o Tribunal (art. 214, inciso III, alínea a, do Regimento Interno/TCU) , o recolhimento da referida importância ao Tesouro Nacional, atualizada monetariamente desde a data do presente Acórdão até a do efetivo recolhimento, se for paga após o vencimento, na forma da legislação em vigor;
9.3. autorizar, caso requerido, nos termos do art. 26 da Lei 8.443/1992 c/c o art. 217 do Regimento Interno/TCU, o parcelamento da dívida em até 36 (trinta e seis) parcelas mensais e sucessivas, sobre as quais incidirão os correspondentes acréscimos legais (débito: atualização monetária e juros de mora; multa: atualização monetária) , esclarecendo ao responsável que a falta de pagamento de qualquer parcela importará no vencimento antecipado do saldo devedor, sem prejuízo das demais medidas legais;
	9.4. autorizar, desde logo, a teor do art. 28, inciso II, da Lei 8.443/1992, a cobrança judicial das dívidas, caso não atendida a notificação;
9.5. encaminhar cópia deste Acórdão à Procuradoria da República no Estado do Roraima, consoante previsto no art. 209, § 7º, do Regimento Interno/TCU, assim como ao FNDE e aos responsáveis, para ciência.

Tomada de Contas Especial instaurada em razão da omissão no dever de prestar contas do Programa Nacional de Alimentação Escolar e do Programa Dinheiro Direto na Escola, ambos no exercício de 2015.

Segunda Câmara

Município de Iracema/RR.

3. Responsável: Raryson Pedrosa Nakayama (XXX.003.952-XX).

13.1. Ministros presentes: Ana Arraes (Presidente), Augusto Nardes, Aroldo Cedraz e Raimundo Carreiro.
13.2. Ministros-Substitutos presentes: Marcos Bemquerer Costa (Relator) e André Luís de Carvalho.

MARCOS BEMQUERER

Trata-se da Tomada de Contas Especial – TCE instaurada pelo Fundo Nacional de Desenvolvimento da Educação – FNDE, em desfavor do Sr. Raryson Pedrosa Nakayama, prefeito de Iracema/RR nas gestões 2009-2012 e 2013-2016, em razão da omissão no dever de prestar contas do Programa Nacional de Alimentação Escolar – Pnae e do Programa Dinheiro Direto na Escola – PDDE, no exercício de 2015.
2.	De acordo com a peça 5, p. 1-2, foram repassados para o município de Iracema/RR R$ 86.202,00, para serem aplicados no Pnae/2015, e R$ 11.290,00, no âmbito do PDDE/2015, conforme ordens bancárias relacionadas à peça 5, p. 1-2.
3.	Os prazos finais para apresentação das prestações de contas referentes aos programas supramencionados encerraram-se em 1º/4/2016 para o Pnae/2015 e em 30/4/2016 para o PDDE/2015 (peça 1, p. 57 e 58) . Contudo, até aquelas datas, não foram confirmados os envios das prestações de contas ao FNDE.
4.	A Secretaria Federal de Controle Interno certificou a irregularidade das contas (peça 1, p. 11) e a autoridade ministerial atestou haver tomado conhecimento dessa conclusão (peça 1, p. 4) . 
5.	No Tribunal, a Secex/TCE examinou o processo por meio da instrução inserta à peça 11, a qual reproduzo parcialmente a seguir:
“HISTÓRICO	
 (...) 
6.	O fundamento para a instauração da Tomada de Contas Especial, conforme apontado na Informação 1.412/2017/Seopc/Copra/CGCap/Difin-FNDE, de 5/7/2017 (peça 1, p. 32) , para o Pnae/2015, e Informação 1.006/2017/Seopc/Copra/CGCap/ Difin/FNDE, de 5/7/2017 (peça 1, p. 42) , para o PDDE/2015, foi a omissão no dever legal de prestar contas. 
7.	Por meio do Ofício 1.300E/2016-Dipra/Copra/CGCap/Difin/FNDE, de 17/5/2016 (peça 1, p. 22) , o Órgão Instaurador notificou o Sr. Raryson Pedrosa Nakayama acerca da omissão no dever legal de prestar constas dos recursos federais recebidos por força do Pnae/2015, requerendo as providências devidas ou a devolução dos aludidos recursos.
8.	Por meio do Ofício 1.930E/2016-Seopc/Copra/CGCap/Difin/FNDE, de 25/5/2016 (peça 1, p. 34) , o Órgão Instaurador notificou o Sr. Raryson Pedrosa Nakayama acerca da omissão no dever legal de prestar constas dos recursos federais recebidos por força do PDDE/2015.
9.	Diante da não apresentação da prestação de contas e da consequente não demonstração da boa e regular dos recursos federais repassados, assim como da não devolução dos recursos, instaurou-se a Tomada de Contas Especial. Assim, no Relatório de TCE 488/2017Direc/Cotce-CGCap-Difin-FNDE/MEC (peça 1, p. 57-63) , conclui-se que o prejuízo importaria no valor total dos recursos repassados, o que corresponde ao valor original de R$ 97.492,00, imputando-se a responsabilidade ao Sr. Raryson Pedrosa Nakayama (CPF XXX.003.952-XX) , ex-prefeito municipal de Iracema/RR (gestões 2009 a 2012 e 2013 a 2016) , uma vez que ele era a pessoa responsável pela gestão e execução dos recursos federais recebidos à conta do Pnae/2015 e PDDE/2015 e pelas prestações de contas correspondentes.
10.	O Relatório de Auditoria 1.176/2017, da Controladoria-Geral da União (peça 1, p. 6-8) , chegou às mesmas conclusões.
11.	Adicionalmente, após serem emitidos o Certificado de Auditoria (peça 1, p. 9) , o Parecer do Dirigente de Controle Interno (peça 1, p. 11) e o Pronunciamento Ministerial (peça 1, p. 4) , o processo foi remetido a este Tribunal.
12.	Na instrução inicial (peça 5) , analisando-se os documentos nos autos, concluiu-se pela necessidade de realização de citação e audiência do Sr. Raryson Pedrosa Nakayama (CPF XXX.003.952-XX) , ex-prefeito municipal de Iracema/RR, gestões 2009 a 2012 e 2013 a 2016, nos seguintes termos;
‘a) realizar a citação do Sr. Raryson Pedrosa Nakayama (CPF XXX.003.952-XX) , exprefeito municipal de Iracema/RR, gestões 2009 a 2012 e 2013 a 2016, uma vez que, em face da omissão na prestação de contas, [ele] não logrou demonstrar a boa e regular aplicação dos recursos federais recebidos à conta do Programa Nacional de Alimentação Escolar (Pnae) , exercício 2015 e do Programa Dinheiro Direto na Escola (PDDE) , exercícios 2015, com fundamento nos arts. 10, § 1º, e 12, inciso II, da Lei 8.443/1992, c/c o art. 202, inciso II, §1º, do Regimento Interno do TCU, (...) 
d) realizar a audiência do Sr. Raryson Pedrosa Nakayama, ex-prefeito municipal de Iracema/RR, gestões 2009 a 2012 e 2013 a 2016, com fundamento nos arts. 10, § 1º, e 12, incisos I e III, da Lei 8.443/1992, c/c o art. 202, incisos I e III, do RI/TCU, para que, no prazo de quinze dias, apresente razões de justificativa quanto ao não cumprimento do prazo originalmente estipulado para prestação de contas dos recursos federais recebidos, no âmbito do Programa Nacional de Alimentação Escolar (Pnae) , exercício 2015, e do Programa Dinheiro Direto na Escola (PDDE) , exercício 2015, que expirou em 1°/4/2016 para o Pnae/2015 (peça 1, p. 57) e em 30/4/2016 para o PDDE/2015, (peça 1, p. 58) ; (...) ’
13.	Em cumprimento ao pronunciamento da unidade (peça 7) foi efetuada a citação e audiência do responsável, nos moldes adiante:
	Ofício
	Data do ofício
	Data de Recebimento do Ofício
	 Nome do Recebedor do Ofício
	Observação
	Fim do Prazo para defesa

	891/2018-TCU/SECEX-TCE (peça 8) 
	31/7/2018
	26/12/2018 (vide AR de peça 9) 
	Erivaldo Jacomete
	Ofício recebido no endereço do responsável, conforme pesquisa de endereço no Sistema da Receita Federal (peça 10) .
	10/1/2019

14.	Transcorrido o prazo regimental, o Sr. Raryson Pedrosa Nakayama permaneceu silente, devendo ser considerado revel, nos termos do art. 12, §3º, da Lei 8.443/1992.
EXAME TÉCNICO
Da validade das notificações
15.	Preliminarmente, cumpre tecer breves considerações sobre a forma como são realizadas as comunicações processuais no TCU. A esse respeito, destacam-se o art. 179 do Regimento Interno do TCU (Resolução 155, de 4/12/2002) e o art. 4º, inciso III, § 1º, da Resolução TCU 170, de 30 de junho de 2004, in verbis:
‘Art. 179. A citação, a audiência ou a notificação, bem como a comunicação de diligência, farse-ão:
I - mediante ciência da parte, efetivada por servidor designado, por meio eletrônico, fac-símile, telegrama ou qualquer outra forma, desde que fique confirmada inequivocamente a entrega da comunicação ao destinatário;
II - mediante carta registrada, com aviso de recebimento que comprove a entrega no endereço do destinatário;
III - por edital publicado no Diário Oficial da União, quando o seu destinatário não for localizado
 (...) 
Art. 3º As comunicações serão dirigidas ao responsável, ou ao interessado, ou ao dirigente de órgão ou entidade, ou ao representante legal ou ao procurador constituído nos autos, com poderes expressos no mandato para esse fim, por meio de:
I - correio eletrônico, fac-símile ou telegrama;
II - servidor designado;
III - carta registrada, com aviso de recebimento;
IV - edital publicado no Diário Oficial da União, quando o seu destinatário não for localizado, nas hipóteses em que seja necessário o exercício de defesa’.
Art. 4º. Consideram-se entregues as comunicações:
I - efetivadas conforme disposto nos incisos I e II do artigo anterior, mediante confirmação da ciência do destinatário;
II - realizadas na forma prevista no inciso III do artigo anterior, com o retorno do aviso de recebimento, entregue comprovadamente no endereço do destinatário;
III - na data de publicação do edital no Diário Oficial da União, quando realizadas na forma prevista no inciso IV do artigo anterior.
§ 1º O endereço do destinatário deverá ser previamente confirmado mediante consulta aos sistemas disponíveis ao Tribunal ou a outros meios de informação, a qual deverá ser juntada ao respectivo processo.
 (...) ’
16.	Bem se vê, portanto, que a validade da citação via postal não depende de que o aviso de recebimento seja assinado pelo próprio destinatário da comunicação, o que dispensa, no caso em tela, a entrega do AR em ‘mãos próprias’. A exigência da norma é no sentido de o Tribunal verificar se a correspondência foi entregue no endereço correto, residindo aqui a necessidade de certeza inequívoca. 
17.	Não é outra a orientação da jurisprudência do TCU, conforme se verifica dos julgados a seguir transcritos:
‘São válidas as comunicações processuais entregues, mediante carta registrada, no endereço correto do responsável, não havendo necessidade de que o recebimento seja feito por ele próprio (Acórdão 3648/2013-TCU-Segunda Câmara, Relator Ministro JOSÉ JORGE) ;
É prescindível a entrega pessoal das comunicações pelo TCU, razão pela qual não há necessidade de que o aviso de recebimento seja assinado pelo próprio destinatário. Entregandose a correspondência no endereço correto do destinatário, presume-se o recebimento da citação. (Acórdão 1019/2008-TCU-Plenário, Relator Ministro BENJAMIN ZYMLER) ;
As comunicações do TCU, inclusive as citações, deverão ser realizadas mediante Aviso de Recebimento - AR, via Empresa Brasileira de Correios e Telégrafos, bastando para sua validade que se demonstre que a correspondência foi entregue no endereço correto.’ (Acórdão 1526/2007-TCU-Plenário, Relator Ministro AROLDO CEDRAZ) .
18.	A validade do critério de comunicação processual do TCU foi referendada pelo Supremo Tribunal Federal, nos termos do julgamento do MS-AgR 25.816/DF, por meio do qual se afirmou a desnecessidade da ciência pessoal do interessado, entendendo-se suficiente a comprovação da entrega do ‘AR’ no endereço do destinatário:
‘EMENTA: AGRAVO REGIMENTAL. MANDADO DE SEGURANÇA. DESNECESSIDADE DE INTIMAÇÃO PESSOAL DAS DECISÕES DO TRIBUNAL DE CONTAS DA UNIÃO. ART. 179 DO REGIMENTO INTERNO DO TCU. INTIMAÇÃO DO ATO IMPUGNADO POR CARTA REGISTRADA, INICIADO O PRAZO DO ART. 18 DA LEI nº 1.533/51 DA DATA CONSTANTE DO AVISO DE RECEBIMENTO. DECADÊNCIA RECONHECIDA. AGRAVO IMPROVIDO.
O envio de carta registrada com aviso de recebimento está expressamente enumerado entre os meios de comunicação de que dispõe o Tribunal de Contas da União para proceder às suas intimações.
O inciso II do art. 179 do Regimento Interno do TCU é claro ao exigir apenas a comprovação da entrega no endereço do destinatário, bastando o aviso de recebimento simples.’
19.	No caso vertente, a citação do responsável se deu no endereço do gestor responsável conforme consta na base de dados do Cadastro de Pessoas Físicas – CPF, conforme informado no parágrafo 13. A entrega do ofício citatórios nesse endereço ficou comprovada.
20.	Nos processos do TCU, a revelia não leva à presunção de que seriam verdadeiras todas as imputações levantadas contra os responsáveis, diferentemente do que ocorre no processo civil, em que a revelia do réu opera a presunção da verdade dos fatos narrados pelo autor. Dessa forma, a avaliação da responsabilidade do agente não pode prescindir da prova existente no processo ou para ele carreada. 
21.	Ao não apresentar sua defesa, contudo, o responsável deixou de produzir prova da regular aplicação dos recursos sob sua responsabilidade, em afronta às normas que impõem aos gestores públicos a obrigação legal de, sempre que demandados pelos órgãos de controle, apresentar os documentos que demonstrem a correta utilização das verbas públicas, a exemplo do contido no art. 93 do Decreto-Lei 200/67: ‘Quem quer que utilize dinheiros públicos terá de justificar seu bom e regular emprego na conformidade das leis, regulamentos e normas emanadas das autoridades administrativas competentes.’ 
22.	Vale ressaltar que a pretensão punitiva do TCU, conforme Acórdão 1441/2016-TCU-Plenário, que uniformizou a jurisprudência acerca dessa questão, subordina-se ao prazo geral de prescrição indicado no art. 205 do Código Civil, que é de 10 anos, contado da data de ocorrência da irregularidade sancionada, nos termos do art. 189 do Código Civil, sendo este prazo interrompido pelo ato que ordenar a citação, a audiência ou a oitiva do responsável. No caso em exame, não ocorreu a prescrição, uma vez que as omissões no dever de prestar contas ocorreram em 1/4/2016 para o Pnae/2015 e em 30/4/2016 para o PDDE/20105 e o ato de ordenação da citação ocorreu em 31/7/2018.
23.	Em se tratando de processo em que a parte interessada não se manifestou acerca das irregularidades imputadas, não há elementos para que se possa efetivamente aferir e reconhecer a ocorrência de boa-fé na conduta dos responsáveis, podendo este Tribunal, desde logo, proferir o julgamento de mérito pela irregularidade das contas, conforme nos termos dos §§ 2º e 6º do art. 202 do Regimento Interno do TCU. (Acórdão 2064/2011-TCU-Primeira Câmara (relator: Ubiratan Aguiar) , 6.182/2011-TCU-1a Câmara (relator: Weber de Oliveira) , 4.072/2010-TCU-1a Câmara (Relator: Valmir Campelo) , 1.189/2009-TCU-1a Câmara (Relator: Marcos Bemquerer) , 731/2008-TCU-Plenário (Relator: Aroldo Cedraz) .
24.		Dessa forma, o Sr. Raryson Pedrosa Nakayama (CPF: XXX.003.952-XX) deve ser considerado revel, nos termos do art. 12, §3º, da Lei 8.443/1992, devendo as contas serem julgadas irregulares, condenando-o ao débito apurado e aplicando-lhe a multa prevista no art. 57/58 da Lei 8.443/1992.”
6.	Nessas condições, a Unidade Técnica, em pareceres uniformes, ofereceu a seguinte proposta de encaminhamento (peças 11 a 13) :
6.1. considerar revel o Sr. Raryson Pedrosa Nakayama;
6.2. com fundamento nos arts. 1º, inciso I, 16, inciso III, alíneas a e c, 19, caput, e 23, inciso III, da Lei 8.443/1992, e nos arts. 1º, inciso I, 209, inciso III, 210 e 214, inciso III, do Regimento Interno/TCU, julgar irregulares as contas do Sr. Raryson Pedrosa Nakayama e condená-lo ao pagamento das quantias abaixo especificadas:
	Data da ocorrência
	Valor Original (R$) 

	09/02/2015
	11.290,00

	10/03/2015
	9.578,00

	13/04/2015
	9.578,00

	18/05/2015
	9.578,00

	09/06/2015
	9.578,00

	06/07/2015
	6.908,00

	07/07/2015
	2.670,00

	04/08/2015
	3.888,00

	06/08/2015
	5.690,00

	03/09/2015
	6.558,00

	05/10/2015
	12.598,00

	06/11/2015
	9.578,00

6.3. aplicar ao ex-prefeito a multa prevista no art. 57 da Lei 8.443/1992 c/c o art. 267 do Regimento Interno/TCU;
6.4. autorizar a cobrança judicial da dívida, caso não atendida a notificação, nos termos do art. 28, inciso II, da Lei 8.443/1992;
6.5. autorizar, desde logo, com fundamento no art. 28, inciso I, da Lei 8.443/1992 c/c o art. 217, §§ 1º e 2º, do Regimento Interno do TCU, caso seja do interesse do responsável, o parcelamento da dívida em até 36 parcelas;
6.6. enviar cópia da deliberação a ser adotada, bem como do Relatório e do Voto que a fundamentarem, à Procuradoria da República no Estado do Roraima, nos termos do art. 16, § 3º, da Lei 8.443/1992;
6.7. enviar cópia do acórdão que vier a ser proferido ao FNDE e aos responsáveis, para ciência.
7.	O Ministério Público junto a este Tribunal, representado neste feito pelo Subprocurador-Geral Paulo Soares Bugarin, concorda com o encaminhamento sugerido pela Unidade Técnica (peça 14) .
	É o Relatório.

não há.

Subprocurador-Geral Paulo Soares Bugarin.

TOMADA DE CONTAS ESPECIAL. Programa NACIONAL DE ALIMENTAÇÃO ESCOLAR - PNAE e PROGRAMA DINHEIRO DIRETO NA ESCOLA - PDDE. OMISSÃO NO DEVER DE PRESTAR CONTAS. REVELIA. CONTAS IRREGULARES. DÉBITO E MULTA AO EX-GESTOR. De acordo com a jurisprudência já assentada neste Tribunal, é dever do gestor público, em tomada de contas especial, trazer elementos probatórios coerentes e suficientes, que demonstrem, de forma inequívoca, o bom e correto emprego das verbas geridas, de acordo com as normas pertinentes.

TOMADA DE CONTAS ESPECIAL (TCE)

Secretaria de Controle Externo de Tomada de Contas Especial - Secex/TCE.

Em apreciação a Tomada de Contas Especial – TCE instaurada pelo Fundo Nacional de Desenvolvimento da Educação – FNDE, em desfavor do Sr. Raryson Pedrosa Nakayama, prefeito de Iracema/RR nas gestões 2009-2012 e 2013-2016, em razão da omissão no dever de prestar contas do Programa Nacional de Alimentação Escolar – Pnae e do Programa Dinheiro Direto na Escola – PDDE, ambos no exercício de 2015.
Para a consecução dos objetivos do programa, foram repassados ao município de Iracema/RR recursos federais no montante de R$ 86.202,00, para ser aplicado no Pnae/2015, e de R$ 11.290,00, no âmbito do PDDE/2015, mediante as ordens bancárias relacionadas à peça 5, p. 1-2.
3.	As transferências dos recursos em causa, na época dos respectivos repasses, eram normatizadas pelas Resoluções a seguir mencionadas, com os seguintes objetivos previstos:
	a) Programa Nacional de Alimentação Escolar – Pnae – Resolução 26/2013: aquisição exclusiva de gêneros alimentícios, em caráter complementar, para atendimento dos alunos matriculados em creches, pré-escolas e em escolas do ensino fundamental das redes federal, estadual, do Distrito Federal e municipal, inclusive as indígenas e as localizadas em áreas remanescentes de quilombos e, excepcionalmente, aquelas qualificadas como entidades filantrópicas ou por elas mantidas;
	b) Programa Dinheiro Direto na Escola – PDDE – Resolução 15/2014: contribuir para o provimento das necessidades prioritárias das escolas beneficiárias que concorram para a garantia de seu funcionamento e para a promoção de melhorias em sua infraestrutura física e pedagógica, bem como incentivar a autogestão escolar e o exercício da cidadania com a participação da comunidade no controle social.
4.	O prazo previsto para a devida prestação de contas dos recursos do Pnae/2015 encerrou-se em 1°/4/2016 e do PDDE/2015 findou-se em 30/4/2016, não havendo comprovação do envio, nos dois casos, das documentações pertinentes para o FNDE.
4.	Neste Tribunal, foi promovida a citação do Sr. Raryson Pedrosa Nakayama pela não comprovação da boa e regular aplicação dos recursos federais repassados ao município de Iracema/RR, em face da omissão no dever de prestar contas dos valores transferidos, no âmbito do Pnae e do PDDE, ambos referentes ao exercício 2015, pelo total de R$ 97.492,00 (valor histórico) .
5.	Também foi realizada a audiência do mencionado ex-alcaide para que apresentasse razões de justificativa quanto ao não cumprimento do prazo originalmente estipulado para prestação de contas dos recursos federais recebidos.
6.	Embora devidamente notificado, por meio do ofício 891/2018-TCU/Secex-TCE (peça 8) , no endereço constante na base de dados do Cadastro de Pessoas Físicas, da Receita Federal do Brasil, o responsável deixou transcorrer in albis o prazo que lhe foi conferido, sem recolher o débito quantificado no processo e sem oferecer a esta Corte suas alegações de defesa, caracterizando a revelia prevista no art. 12, § 3º, da Lei 8.443/1992.
7.	A Secex-TCE e o representante do Ministério Público junto a este Tribunal, Subprocurador-Geral Paulo Soares Bugarin, à unanimidade, sugerem, no essencial, a irregularidade das contas do ex-gestor citado, a sua condenação ao recolhimento integral da dívida, assim como a aplicação da multa do art. 57 da Lei 8.443/1992.
8.	Manifesto minha anuência com as proposições emanadas pelas instâncias técnicas deste Tribunal, cujas conclusões acolho como razões de decidir, especialmente pela ausência de comprovação da boa e regular aplicação dos montantes transferidos ao Município de Iracema/RR, no exercício de 2015.
9.	Cabe ressaltar que a imposição de prestar contas e de comprovar a boa e regular aplicação dos recursos federais recebidos decorre do ordenamento jurídico, notadamente do bloco normativo composto pelas disposições dos arts. 70, parágrafo único, da Constituição Federal, 93 do Decreto-lei 200/1967 e 66 do Decreto 93.872/1986. Ou seja, é ônus do gestor público aplicar os recursos financeiros na finalidade acordada, além de oferecer documentação que demonstre, de forma efetiva, os gastos efetuados e o nexo de causalidade entre as despesas realizadas e a verba federal recebida, o que não ocorreu nestes autos.
10.	No presente caso, não houve envio da prestação de contas para o FNDE por meio do Sistema de Gestão de Prestação de Contas – SiGPC – Contas Online, nem apresentação de qualquer documentação ou manifestação por parte do ex-prefeito.
11.	Considerando que, tanto na fase interna desta TCE quanto após a citação promovida por este Tribunal, o responsável deixou de apresentar a prestação de contas, não há elementos para que se avalie a destinação dada aos recursos recebidos pelo Município.
12.	Assim, e diante da revelia do responsável que esteve à frente da prefeitura de Iracema/RR à época da gestão dos recursos ora reclamados, as contas do Sr. Raryson Pedrosa Nakayama devem ser julgadas irregulares, condenando-o ao pagamento do débito apurado.
13.	Em razão da gravidade da falta constatada e da reprovabilidade da sua conduta, deve-se aplicar a ele a multa proporcional ao dano prevista no art. 57 da Lei 8.443/1992.
14.	Por fim, tenho por adequado remeter cópia do Acórdão que vier a ser proferido à Procuradoria da República no Estado do Roraima, consoante previsto no art. 209, § 7º, Do RI/TCU, assim como ao FNDE e aos responsáveis, para ciência.
	Com essas considerações, manifesto-me por que seja adotada a deliberação que ora submeto a este Colegiado. 
T.C.U., Sala das Sessões, em 16 de abril de 2019.
MARCOS BEMQUERER COSTA
Relator